【裁判字號】    98,訴,177
【裁判日期】    980323
【裁判案由】    偽造文書
【裁判全文】
臺灣臺中地方法院刑事判決               98年度訴字第177號
公  訴  人  臺灣臺中地方法院檢察署檢察官
被      告  丙○○
                    現另案於臺灣臺中監獄執行
上列被告因偽造文書等案件，經檢察官提起公訴（97年度偵字第
18232 號），被告於準備程序中為有罪陳述，經本院合議庭裁定
由受命法官依簡式審判程序獨任審理，判決如下：
    主    文
丙○○行使偽造私文書，足以生損害於他人，累犯，處有期徒刑
肆月，如易科罰金，新臺幣壹仟元折算壹日。偽造如附表所示「
乙○○」之署押，均沒收。
    犯 罪 事 實
一、丙○○前因詐欺案件，經本院於民國95年7 月10日以95年度
    沙簡字第329 號判處有期徒刑3 月確定，於96年3 月6 日執
    行完畢。詎仍不知悔改，為貪圖不法所得，利用乙○○委託
    其向威寶電通股份有限公司（下稱威寶電信）申辦行動電話
    門號之機會，取得其所有之國民身分證及健保卡等證件影本
    ，復基於行使偽造私文書及詐欺取財之犯意，於96年12月28
    日某時，至位於臺中市○○區○○路三段90號張永閔所任職
    成寶電信來電科技門市店，未經乙○○之同意，擅自持乙○
    ○所有上述證件影本，向張永閔申辦遠傳電信股份有限公司
    （下稱遠傳電信）0000000000行動電話門號（HCG －高用量
    3G大雙網765 －雙倍加值190 型手機方案－限24個月），而
    接續在遠傳電信之行動電話/ 第三代行動電話服務申請書之
    申請者簽名欄、同意聲明之申請者簽名欄上偽造「乙○○」
    之簽名各1 枚（一式三聯，以複寫方式製作，故三聯均有「
    乙○○」之簽名，共計6 枚；詳如附表編號1 、2 所載），
    復在上述申請書遠傳電信之留存聯上黏貼乙○○之身分證正
    、反面影本各1 張；另於代辦授權書之立書人欄上偽造「乙
    ○○」之簽名1 枚（詳如附表編號3 所載），並黏貼乙○○
    之身分證正、反面及全民健康保險卡正面各1 張，用以表示
    乙○○授權丙○○代為申請上開行動電話，並將上述偽造之
    申請書及授權書交予不知情之承辦人員張永閔向遠傳電信辦
    理行動電話門號，致使張永閔及遠傳電信之承辦人員，不疑
    有他，陷於錯誤，誤認乙○○係委託丙○○所申辦，而交付
    上開門號行動電話SIM 卡1 張及申辦行動電話門號所搭配之
    行動電話手機1 支，足以生損害於乙○○、成寶電信來電科
    技之權益及遠傳電信對於申請使用行動電話門號管理之正確
    性。嗣丙○○詐得該行動電話門號SIM 卡1 張及手機1 支後
    ，以新臺幣3,000 元之代價，售予不知情之張永閔。嗣因乙
    ○○接獲遠傳電信之電信費帳單，始知遭冒名申請上述行動
    電話門號，因而報警處理，查悉上情。
二、案經乙○○訴由臺中縣警察局清水分局報請臺灣臺中地方法
    院檢察署檢察官偵查起訴。
    理    由
一、上開犯罪事實，業據被告丙○○分別於警詢、偵查中、本院
    準備程序及審理時坦承不諱，核與告訴人乙○○及證人張永
    閔於警詢中之證述情節大致相符，復有被告所偽造之行動電
    話/ 第三代行動電話服務申請書、代辦授權書、行動電話服
    務申請書、遠傳電信97年5 月電信費帳單、丙○○之戶籍謄
    本影本、乙○○之身分證正、反面影本及全民健康保險卡影
    本在卷可稽，足證被告之自白核與事實相符，應堪採信。本
    案事證明確，被告上開犯行，洵堪認定，應依法論科。
二、按電信公司申請門號時，在行動電話申請書及代辦授權書上
    簽署姓名，除表示已接受委託或自行欲申請行動電話門號使
    用，並接受該申請書上之相關權利義務之規範，具有表示法
    律上權利義務關係之證明，應屬刑法第210 條之私文書。又
    行動電話SIM 晶片卡及搭配之手機，可供通訊使用，且在一
    定條件下具有可轉讓性，具有相當之財產價值，係屬於電信
    公司所有，被告以上述不法手段，詐得後出售予他人，造成
    事實上所有權之移轉，得為刑法中詐欺取財罪之犯罪客體。
    是核被告丙○○所為，係犯刑法第216 條、第210 條之行使
    偽造私文書罪及第339 條第1 項之詐欺取財罪。被告於前揭
    行動電話申請書及代辦授權書上多次偽造「乙○○」簽名之
    行為，乃係以單一行為之數個舉動接續進行，以實現一個犯
    罪構成要件，侵害同一法益，故僅係一偽造署押之接續犯（
    最高法院71年台上字第2837號判例參照），而其於前揭文件
    上接續偽造「乙○○」署押之行為，為偽造私文書之部分行
    為，而其偽造該私文書之低度行為，復為其後行使之高度行
    為所吸收，故就其接續偽造「乙○○」署押之行為，亦不另
    論罪。被告冒用「乙○○」之名義，以偽造之行動電話申請
    書及代辦授權書，持以申辦行動電話之詐術行為，同時詐得
    手機1 支、行動電話門號SIM 卡1 張，分別觸犯行使偽造私
    文書、詐欺取財等罪名，屬一行為而觸犯數罪名，為想像競
    合犯，依刑法第55條規定，從一重之行使偽造私文書罪處斷
    。被告前因詐欺案件，經本院於95年7 月10日以95年度沙簡
    字第329 號判處有期徒刑3 月確定，於96年3 月6 日執行完
    畢，有臺灣高等法院被告前案紀錄表1 份在卷可憑，其於徒
    刑執行完畢後，5 年內故意再犯本件有期徒刑以上之各罪，
    均為累犯，均應依刑法第47條第1 項之規定，加重其刑。爰
    審酌被告正值青壯之年，未思以自己勞力獲取正當報酬，竟
    利用持有告訴人乙○○之身分證及健保卡影本之機會，冒名
    詐得行動電話門號及手機，出售牟利，再考其所取財物及利
    益之價值非高，暨犯後態度等一切情狀，量處如主文所示之
    刑，並諭知易科罰金之折算標準。被告於上開行動電話申請
    書及代辦授權書上偽造「乙○○」之簽名，共7 枚，屬偽造
    之署押，亦據被告自承在卷，爰依刑法第219 條之規定，宣
    告沒收之。
三、按被告用以詐欺取財之偽造書類，既已交付於被害人收受，
    則該物非屬被告所有，除偽造書類上偽造之印文、署押，應
    依刑法第219 條予以沒收外，依同法第38條第3 項之規定，
    即不得再對各該書類諭知沒收（最高法院43年台上字第747
    號判例意旨可資參照）。查被告以偽造之上開行動電話申請
    書及代辦授權書，向遠傳電信申辦行動電話門號及手機使用
    ；另被告於上述申請書之遠傳電信留存聯上黏貼乙○○之身
    分證正、反面影本各1 張，及於代辦授權書上黏貼乙○○之
    身分證正、反面影本及全民健康保險卡正面影本各1 張，但
    已連同前述申請書及授權書交付予遠傳電信，已均屬該公司
    所有，故該行動電話申請書、代辦授權書及前揭證件影本，
    均不得為沒收之諭知，附此敘明。
據上論斷，應依刑事訴訟法第273 條之1 第1 項、第299 條第1
項前段，刑法第216 條、第210 條、第339 條第1 項、第55條、
第47條第1 項、第41條第1 項前段、第219 條，刑法施行法第1
條之1 ，判決如主文。
本案經檢察官甲○○到庭執行職務。
中    華    民    國    98    年    3     月    23    日
                刑事第十二庭    法  官  楊萬益
以上正本證明與原本無異。
如不服本判決，應於收受送達後10日內向本院提出上訴書狀（應
敘述具體理由並附繕本）。
上訴書狀如未敘述理由，應於上訴期間屆滿後20日內補提理由書
於本院。
                                書記官  譚系媛
中    華    民    國    98    年    3     月    23    日
附錄本判決論罪科刑之法條：
刑法第216條
行使第210條至第215條之文書者，依偽造、變造文書或登載不實
事項或使登載不實事項之規定處斷。
刑法第210條
偽造、變造私文書，足以生損害於公眾或他人者，處 5年以下有
期徒刑。
刑法第339條第1項
意圖為自己或第三人不法之所有，以詐術使人將本人或第三人之
物交付者，處 5 年以下有期徒刑、拘役或科或併科 1 千元以下
罰金。
 附  表
┌──┬───────────┬─────────────┐
│編號│偽造之署押（即簽名）所│偽造之署押（即簽名）      │
│    │在文件                │                          │
├──┼───────────┼─────────────┤
│ 1  │遠傳電信之行動電話/ 第│乙○○之署押1 枚，複寫2 枚│
│    │三代行動電話服務申請書│共計3 枚                  │
│    │之申請者簽名欄        │                          │
├──┼───────────┼─────────────┤
│ 2  │遠傳電信之行動電話/ 第│乙○○之署押1 枚，複寫2 枚│
│    │三代行動電話服務申請書│共計3 枚                  │
│    │之同意聲明之申請者簽名│                          │
│    │欄                    │                          │
├──┼───────────┼─────────────┤
│ 3  │代辦授權書之立書人欄  │乙○○之署押1 枚          │
├──┴───────────┼─────────────┤
│                            │合計署押（即簽名）7 枚    │
└──────────────┴─────────────┘


司法院資訊處製作；財團法人民間司法改革基金會備份。
